【裁判字號】    95,上訴,916
【裁判日期】    950428
【裁判案由】    毒品危害防制條例
【裁判全文】
臺灣高等法院臺中分院刑事判決         95年度上訴字第916號
上  訴  人  台灣台中地方法院檢察署檢察官
被      告  甲○○
                    （現另案於臺灣臺中監獄執行中）
上列上訴人因被告毒品危害防制條例案件，不服臺灣臺中地方法
院94年度訴字第3543號中華民國95年3月16日第一審判決 （起訴
案號：臺灣臺中地方法院檢察署94年度偵字第10921號） ，提起
上訴，本院判決如下：
    主  文
原判決撤銷，發回台灣台中地方法院。
    理  由
一、按第二審法院因原審判決諭知管轄錯誤、免訴、不受理係不
    當而撤銷之者，得以判決將該案件發回原審法院，刑事訴訟
    法第三百六十九條第一項但書定有明文。又第二審法院對於
    原審諭知管轄錯誤、免訴或不受理之判決上訴時，第二審法
    院認為有理由而發回該案件之判決，得不經言詞辯論為之，
    亦為同法第三百七十二條所明定。
二、原判決以被告甲○○（綽號「虎尾」）明知海洛因、甲基安
    非他命為毒品危害防制條例所規定之第一、二級毒品，不得
    非法販賣，仍基於意圖販賣海洛因、甲基安非他命以營利之
    概括犯意，先後於附表一所示時、地，使用門號00000
    00000號行動電話向綽號「排骨」姓名年籍不詳之成年
    男子販入上開毒品（數量及價格均詳附表一）伺機對外販售
    。嗣於民國（下同）九十四年六月二十九日下午六時四十分
    許，攜帶一只手提袋，正準備駕駛車牌號碼五Ｋ－五八二二
    號自用小客車，離開臺中市○○○街四四三號租屋處時，因
    行跡顯可疑為犯罪人，遭跟監之警方以現行犯予以逮捕，並
    在車內起獲用以稀釋毒品之添加物二包，另於該手提袋內查
    扣如附表二編號一查扣物品欄所示之物品（所涉違反槍砲彈
    藥刀械管制條例部分業由本院以九十四年度訴字第二六一七
    號另行審結）。嗣經被告主動同意，帶同警方前往附表二編
    號二至五所列其租屋處進行搜索，分別扣得如附表二編號二
    至五查扣物品欄所示之物品，始查知上情；因認被告涉犯毒
    品危害防制條例第四條第一項、第二項之販賣第一級毒品、
    第二級毒品罪嫌及同條例第十一條第二項之持有第二級毒品
    等罪嫌。經審理結果，認本件並無證據證明被告係基於販賣
    營利之意圖而販入或持有扣案毒品，而不得論以販賣第一、
    二級毒品罪或意圖販賣而持有第一、二級毒品罪。然本件被
    告為警查獲時，經採尿送驗結果呈甲基安非他命及嗎啡陽性
    反應（有詮昕科技股份有限公司出具之濫用藥物尿液檢驗報
    告一紙附於臺灣臺中地方法院檢察署九十四年度毒偵字第三
    四六三號偵查卷第十五頁可稽），因而查獲被告有施用第一
    級毒品及第二級毒品之犯行部分，業經臺灣臺中地方法院檢
    察署檢察官聲請裁定送觀察、勒戒，並由本院以九十四年度
    毒聲字第一一一四號裁定送勒戒處所觀察、勒戒後，因認無
    繼續施用毒品傾向，已由該署檢察官於九十四年十一月三十
    日以九十四年度毒偵字第三四六三號就被告所犯施用第一級
    毒品罪及第二級毒品罪為不起訴處分確定，有該不起訴處分
    書及臺灣高等法院被告前案紀錄表各一份附卷可稽。按曾為
    不起訴處分，而違背第二百六十條之規定再行起訴者，應諭
    知不受理之判決，刑事訴訟法第三百零三條第四款規定甚明
    。又施用毒品之犯罪行為人施用前後持有毒品之行為，屬低
    度行為，應為施用之高度行為所吸收，而不另論罪。且對於
    施用毒品之行為因觀察勒戒或強制戒治之結果而依毒品危害
    防制條例之規定由檢察官為不起訴處分後，亦不再就持有毒
    品行為另為訴追。此係因行為人施用毒品之犯行因觀察勒戒
    或強制戒治之結果而依毒品危害防制條例之規定就施用部分
    為不起訴處分者，其行為本質上仍構成犯罪，僅因毒品危害
    防制條例之特別規定而產生在訴訟程序上不予訴追之效果，
    並非因犯罪嫌疑不足而不起訴，性質上仍有犯罪行為之認定
    。亦即行為人施用毒品犯行因觀察勒戒或強制戒治之結果而
    依毒品危害防制條例之規定就施用部分為不起訴處分者，其
    不起訴處分之內涵實已包括持有之行為。被告於本件查獲時
    施用第一、二級毒品之行為，既已經臺灣臺中地方法院檢察
    署檢察官為不起訴處分確定，而被告持有扣案之海洛因、甲
    基安非他命及含海洛因成分之黑色膏狀物係施用海洛因、甲
    基安非他命之低度行為，應為施用毒品罪所吸收而不另論罪
    ，故其持有海洛因、甲基安非他命及含海洛因成分之黑色膏
    狀物部分亦應為上開不起訴處分效力所及。從而在欠缺刑事
    訴訟法第二百六十條所定得就已不起訴處分之同一案件再行
    起訴要件之情形下，公訴人就被告已不起訴處分確定之持有
    海洛因、甲基安非他命及含海洛因成分之黑色膏狀物之同一
    案件再行起訴，於法容有未合，依上開之說明，自應為公訴
    不受理之諭知。固非無見。
三、惟按所謂販賣行為，並不以販入之後復行賣出為要件，祇要
    以營利為目的，將毒品購入或賣出，有一於此，其犯罪即為
    完成（最高法院六十七年台上字第二五○○號判例參照）。
    經查（一）被告於九十四年六月二十九日十八時四十分許至
    同日二十時二十分許，不到四小時之時間即在附表二編號一
    至四所示之處所，被查獲疑似海洛因之白粉十九包、疑似安
    非他命之白色結晶物六包及疑似大麻之黑色膏狀物一包，其
    中疑似海洛因之白粉十九包經送請法務部調查局鑑定結果：
    (一)經標示ＨＲ＋者九包均含第一級第六項毒品海洛因成分，
    合計淨重二五．九四公克（空包裝重四．七四公克），純度
    六八．二四％，純質淨重一七．七○公克；(二)經標示ＨＲ＋
    Ｓ者二包均含微量第一級第六項毒品海洛因成分，合計淨重
    一六．七五公克（空包裝重二．八四公克）；(三)經標示ＨＲ
    －者八包均未發現法定毒品成分，合計淨重二六四．四九公
    克（空包裝重八．五五公克），有該局九十四年九月二十一
    日調科壹字第一二○○一六四七七號鑑定通知書一紙在卷足
    稽。又疑似安非他命之白色結晶物六包，經送請內政部警政
    署刑事警察局鑑定結果：(一)驗前總毛重二○○．○七公克（
    包裝塑膠袋總重約五．七九公克）(二)檢出二級毒品甲基安非
    他命（Methamphetamine） 成分。(三)測得甲基安非他命純度
    約為九二．六％，亦有該局九十四年十二月二十三日刑鑑字
    第○九四○一七五七二二號鑑定書一紙附卷足按。另疑似大
    麻之黑色膏狀物一包，經送請法務部調查局鑑定結果：含第
    一級第六項毒品海洛因成分，淨重三．六六公克（空包裝重
    ○．一八公克），亦有該局九十四年十月十八日調科壹字第
    一二○○一六四七八號鑑定通知書一紙存卷憑查；足認被告
    共被查獲持有第一級毒品海洛因十一包（淨重共四二．六九
    公克）及含海洛因成分之大麻黑色膏一包（淨重三．六六公
    克）、第二級毒品安非他命六包（總毛重二○○．○七公克
    ），而上開海洛因及安非他命，每包重量均不等，有扣押物
    品清單足稽，與自用者係每日定量施用之情形不同，且被告
    係無業，亦有其警詢筆錄三份足按，應不具為供己施用而一
    次持有上開大量又昂貴之海洛因、安非他命等毒品之經濟能
    力，亦無在約一個月之時間販入如附表一所示之大量海洛因
    、安非他命等毒品之必要，是被告販入上開海洛因、安非他
    命等毒品是否為供其自己施用？非無再研究之必要。（二）
    被告於上開時地另被查獲電子磅秤三台、藥鏟十二支、夾鍊
    袋二包（包括大小各一包）、電動研磨機二臺、壓模組具一
    組（共十六個組件）、大型封口機一台、電動砂輪機二台等
    物，且被告於警詢時亦自承：「藥鏟是我用來鏟海洛因用的
    、電子秤是用來秤毒品重量的、電動研磨機是用來稀釋毒品
    用的、夾鍊袋是我用來包毒品用的、壓模組具是我用來將海
    洛因壓製成塊狀保存用的、封口機是用來封住海洛因包裝用
    的防止受潮、電動砂輪機是朋友留下來的用以磨壓模組具的
    」等語（見警卷第十三頁），苟被告販入上開毒品僅係為供
    其自己施用，又何須備有上開似均為供販賣毒品所用之器具
    ？（三）況被告自承其綽號叫「虎尾」，而證人李仁雄於警
    詢時證稱：「我所持有、施用之海洛因及安非他命，是向一
    名綽號叫「虎尾」之男子所購得」等語（見偵查卷第一八頁
    ），是證人李仁雄所指綽號叫「虎尾」之男子，是否即為被
    告？亦非無再調查之必要。（四）綜上以觀，本件作綜合觀
    察，是否仍不足為被告意圖販賣而販入上開毒品之認定，尚
    堪推求。以上或為檢察官上訴意旨所指摘，或為本院應依職
    權調查之事項，應認有撤銷原判決發回更審之原因，且不經
    言詞辯論為之。
四、據上論結，應依刑事訴訟法第三百六十九條第一項但書、第
    三百六十四條、第三百七十二條，判決如主文。
中    華    民    國    95    年    4     月    28    日
              刑事第八庭  審判長法  官  羅  得  村
                                法  官  陳  宏  卿
                                法  官  劉  榮  服
上列正本證明與原本無異。
如不服本判決應於收受送達後十日內向本院提出上訴書狀，其未
敘述上訴之理由者並得於提起上訴後十日內向本院補提理由書（
均須按他造當事人之人數附繕本）。
                                書記官  周  巧  屏
中    華    民    國    95    年    5     月    1     日
附表一：
┌──┬──────┬────────┬────────┬─────────┐
│編號│時        間│地            點│ 毒  品  數  量 │價              格│
├──┼──────┼────────┼────────┼─────────┤
│ 一 │ 94年5月中旬│臺中市○○○街  │海洛因約56.25公 │十八萬餘元        │
│    │            │443號4樓之1、   │克、附贈大麻膏若│                  │
│    │            │臺中市○○路109 │干              │                  │
│    │            │號7樓之2        │                │                  │
├──┼──────┼────────┼────────┼─────────┤
│ 二 │ 94年5月中旬│臺中市○○○街  │購買安非他命時，│十萬餘元          │
│    │            │443號4樓之1、   │附贈大麻膏若干數│（購買安非他命187.│
│    │            │臺中市○○路109 │量              │ 5公克，純度不詳）│
│    │            │號7樓之2        │                │                  │
├──┼──────┼────────┼────────┼─────────┤
│ 三 │ 94年6月中旬│臺中市○○○街  │海洛因約37.5公克│十四萬餘元        │
│    │            │443號4樓之1、   │、附贈大麻膏若干│                  │
│    │            │臺中市○○路109 │                │                  │
│    │            │號7樓之2        │                │                  │
├──┼──────┼────────┼────────┼─────────┤
│ 四 │ 94年6月中旬│臺中市○○○街  │購買安非他命時，│五萬餘元          │
│    │            │443號4樓之1、   │附贈大麻膏若干數│（購買安非他命75公│
│    │            │臺中市○○路109 │量              │  克，純度不詳）  │
│    │            │號7樓之2        │                │                  │
└──┴──────┴────────┴────────┴─────────┘
附表二：
┌──┬──────┬────────┬──────────────────┐
│編號│時        間│地            點│         查    扣    物    品       │
├──┼──────┼────────┼──────────────────┤
│ 一 │94年6月29日 │臺中市○○○街44│在被告所駕駛車牌號碼５Ｋ－５８２２號│
│    │18時40分    │3號前           │自小客車內起獲疑似安非他命之白色結晶│
│    │            │                │物二包，另於被告隨身攜帶之手提袋內查│
│    │            │                │扣制式瑞士Ｐ２２０九０手槍壹支（含彈│
│    │            │                │匣壹個），九０子彈二十三顆，疑似海洛│
│    │            │                │因之白粉九小包、疑似大麻之黑色膏狀物│
│    │            │                │一包、電子磅秤一台、玻璃吸食器一支、│
│    │            │                │藥鏟三支、門號分別為00000000│
│    │            │                │２３號、0000000000號、０９│
│    │            │                │00000000號之行動電話機具共三│
│    │            │                │支，及行動電話ＳＩＭ卡分別為：０９１│
│    │            │                │0000000號、000000000│
│    │            │                │２號、0000000000號、０９１│
│    │            │                │0000000號、000000000│
│    │            │                │６號、0000000000號共六張。│
├──┼──────┼────────┼──────────────────┤
│ 二 │94年6月29日 │臺中市○○○街44│掌上型封口機一台、電子磅秤一台、疑似│
│    │18時55分    │3號4樓之1       │海洛因之白粉六包、夾鍊袋一包、藥鏟五│
│    │            │                │支、玻璃吸食器二支、信號槍壹支。    │
├──┼──────┼────────┼──────────────────┤
│ 三 │94年6月29日 │臺中市○○路109 │大型封口機一台、電子磅秤一台、疑似海│
│    │19時35分    │號7樓之2        │洛因之白粉三包、疑似安非他命之白色結│
│    │            │                │晶物四包、大型藥鏟一支、玻璃吸食器二│
│    │            │                │支、行動電話機具四支（0000000│
│    │            │                │８３０、0000000000、０９１│
│    │            │                │0000000、0000000000│
│    │            │                │）、電動研磨機二台、電輪機一台、壓模│
│    │            │                │組具一組（共十六個組件）、大型夾鍊袋│
│    │            │                │一包。                              │
├──┼──────┼────────┼──────────────────┤
│ 四 │94年6月29日 │臺中市○○○街11│疑似海洛因之白粉一包、藥鏟三支、疑似│
│    │20時20分    │號9樓之17       │含有海洛因之殘渣袋一個。            │
├──┼──────┼────────┼──────────────────┤
│ 五 │94年6月30日 │雲林縣斗六市七賢│制式以色列沙漠之鷹九○手槍壹支（含彈│
│    │2時40分     │街2號3樓之3     │匣壹個，槍號JERICHO941FBL）、小型制 │
│    │            │                │式烏茲衝鋒槍壹支（含彈匣壹個，槍號  │
│    │            │                │GA30062U.S）、九○子彈二十顆        │
├──┴──────┴────────┴──────────────────┤
│ 註：一上開疑似海洛因之白粉共計扣得十九包，經送請法務部調查局鑑定結果：(一) │
│       經標示ＨＲ＋者九包均含第一級第６項毒品海洛因成分，合計淨重２５．９ │
│       ４公克（空包裝重４．７４公克），純度６８．２４％，純質淨重１７．７ │
│       ０公克；(二)經標示ＨＲ＋Ｓ者二包均含微量第一級第６項毒品海洛因成分， │
│       合計淨重１６．７５公克（空包裝重２．８４公克）；(三)經標示ＨＲ－者八 │
│       包均未發現法定毒品成分，合計淨重２６４．４９公克（空包裝重８．５５ │
│       公克）。                                                           │
│     二上開疑似安非他命之白色結晶物共計扣得六包，經送請內政部警政署刑事警 │
│       察局鑑定結果：(一)驗前總毛重２００．０７公克（包裝塑膠袋總重約５．７ │
│       ９公克）(二)檢出二級毒品甲基安非他命（Methamphetamine）成分。(三)測得甲│
│       基安非他命純度約為９２．６％。                                     │
│     三上開疑似大麻之黑色膏狀物一包，經送請法務部調查局鑑定結果：含第一級 │
│       第６項毒品海洛因成分，淨重３．６６公克（空包裝重０．１８公克）。   │
└─────────────────────────────────────┘
                                                    Ｒ


司法院資訊處製作；財團法人民間司法改革基金會備份。
